臺灣臺中地方法院刑事判決　　　　　　　　　　　　　九十一年度自字第七五八號
　　自　訴　人　丙○○
　　被　　　告　甲○○
右列被告因詐欺案件，經自訴人提起自訴，本院判決如左：
    主  文
甲○○無罪。
    理  由
一、自訴意旨略以：被告甲○○與同案被告乙○○（嗣到案後再行審理）共同意圖為
    自己不法之所有，於民國九十一年六月間，自訴人向同案被告收取貨款新臺幣（
    下同）二十五萬元時，即推由同案被告乙○○交付被告甲○○所簽發如附表所示
    之支票，騙稱被告甲○○係正當之生意人，信用良好，致使自訴人誤信該紙支票
    屆期確能兌現而收受之。詎如附表所示之支票屆期提示竟遭退票，且早已拒絕往
    來，屢經催討，被告甲○○及同案被告乙○○均避不見面，毫無誠意，足見渠等
    自始即已商議詐騙自訴人，因認被告甲○○涉有刑法第三百三十九條第一項之詐
    欺取財罪嫌。
二、按犯罪事實應依證據認定之，無證據不得推定其犯罪事實；又不能證明被告犯罪
    者，應諭知無罪之判決，刑事訴訟法第一百五十四條、第三百零一條第一項分別
    定有明文。次按事實之認定，應憑證據，所謂證據，須適於為被告犯罪事實之證
    明者，始得採為斷罪資料，如未能發現相當證據，或證據不足以證明，自不能以
    推測或擬制之方法以為裁判基礎；又認定不利於被告之事實，須依積極證據，苟
    積極證據不足為不利於被告事實之認定時，即應為有利於被告之認定，更不必有
    何有利之證據，最高法院五十三年臺上字第二七五０號、三十年上字第八一六號
    、四十年臺上字第八六號分別著有判例可資參照。
三、自訴人認被告甲○○涉有刑法第三百三十九條第一項之詐欺取財罪，無非係以如
    附表所示之支票及退票理由單資為論據。訊之被告則堅詞否認有何右開犯行，辯
    稱：伊不認識自訴人，自訴人會有如附表所示之支票係因伊與同案被告乙○○為
    乾姊弟關係，乙○○每月均向伊借票，但並未說明用途，如附表所示支票係乙○
    ○所借用之最後一張支票，且是在乙○○個人退票之前就出借。所借用之支票有
    多張均遭退票，伊已幫乙○○給付約一百多萬元之債務，並無與乙○○共同詐騙
    自訴人之意思等語。
四、經查：
（一）被告甲○○與自訴人並不相識，自訴人又自承：如附表所示支票係同案被告乙
      ○○用以支付欠付自訴人之貨款等語，可知被告甲○○從未與自訴人有所接觸
      。則自訴人陳稱：「（問：被告甲○○如何施用詐術？）被告乙○○跳票後，
      被告甲○○就不管了，我認為他們是先講好的」等語，顯然僅係自訴人個人臆
      測之詞，尚無從據為認定被告甲○○確有與同案被告乙○○共同詐欺之憑證。
（二）自訴人雖提出附表所示支票及退票理由單欲佐其說，然查，債務人所交付之支
      票嗣後經退票者，在社會經驗上其原因非一，債務人自始即存有詐騙之意者，
      有之；本無詐騙之意，僅因屆期週轉不靈而致未能兌現者，亦有之，本即無從
      單憑如附表所示之支票有退票情事，即遽認發票人即被告甲○○有何與同案被
      告乙○○共同詐欺之犯行。況且，被告甲○○又辯稱如附表所示之支票係伊借
      票予同案被告乙○○，並非伊親自或伊與同案被告乙○○共同交付予自訴人，
      顯亦無法僅依如附表所示支票之退票紀錄，推認被告甲○○與同案被告乙○○
      確有詐欺之犯意聯絡。
（三）再者，被告甲○○所簽發如附表所示之支票帳戶，係自九十一年八月八日始有
      退票紀錄，迄至同年月三十日始經列為拒絕往來戶等情，有臺中商業銀行股份
      有限公司豐原分行九十一年十月二十二日中豐原字第八六六號函及退票記錄明
      細可資佐憑。據此，同案被告乙○○於九十一年六月間以如附表所示之支票支
      付自訴人貨款時，該支票帳戶之交易往來情形仍屬正常，債信確實良好，益徵
      被告甲○○所辯並無詐騙自訴人之意等語，並非無據。
（四）綜上所陳，依自訴人指述之情節及提出之證據，顯均不足以證明被告甲○○有
      何施用詐術之情事，亦尚不能證明被告甲○○與同案被告乙○○間有何詐欺之
      犯意聯絡，被告甲○○辯稱並未詐騙自訴人之辯解應可信採，本件應屬民事糾
      葛。此外，本院復查無其他積極證據足認被告有自訴人所指訴之詐欺犯行，不
      能證明被告犯罪，依首揭法條規定，應諭知被告無罪之判決。
據上論斷，應依刑事訴訟法第三百四十三條、第三百零一條第一項，判決如主文。
中      華      民      國      九十一      年    十二    月    十八    日
                                臺灣臺中地方法院刑事第二庭
                                    法  官  莊  嘉  蕙
右正本證明與原本無異。
如不服本判決，應於送達後十日內向本院提出上訴狀（須附繕本），上訴於臺灣高等
法院臺中分院。
                                    書記官
中      華      民      國      九十一      年    十二    月    十八    日
~FO
附表：
┌──┬───┬─────┬─────┬─────┬──────┬────────┐
│編號│發票人│支票號碼  │票面日期  │票面金額  │ 付  款  人 │提示日（退票日）│
├──┼───┼─────┼─────┼─────┼──────┼────────┤
│ 一 │甲○○│FNA0000000│91．９．８│二十五萬元│臺中商業銀行│91．９．９      │
│    │      │          │          │          │豐原分行    │                │
└──┴───┴─────┴─────┴─────┴──────┴────────┘
